最　高　行　政　法　院　裁　定
　　　　　　　　　　　　　　　　　　 96年度裁字第01572號
抗　告　人　甲　○
上列抗告人因與相對人內政部間聲請停止執行事件，對於中華民
國96年6月5日臺北高等行政法院96年度停字第43號裁定提起抗告
，本院裁定如下：
    主  文
抗告駁回。
抗告訴訟費用由抗告人負擔。
　　理  由
一、按抗告法院認抗告為不合法或無理由者，應為駁回抗告之裁
    定。
二、原裁定係以：本件抗告人前經相對人於民國（以下同）93年
    11月18日發給第00000000000號入出境許可證，惟抗告人申
    請長期居留，而與其在臺配偶田國棟於96年4月24日接受訪
    談時，因說詞有重大瑕疵，經相對人認定無積極事證足認婚
    姻為真實，乃核定未通過訪談，此有上開原處分書及面談結
    果建議表可參，自符合大陸地區人民申請進入臺灣地區面談
    管理辦法（以下簡稱面談管理辦法）第10條第3款及第5款規
    定之要件，則相對人依同辦法第11條規定，以96年5月2日內
    授移服東縣世字第0960942844號處分書（以下簡稱原處分）
    註銷抗告人之上開入出境許可證，並限令抗告人於96年5月
    10日前離境，即無一望即知之顯然違法，難謂其合法性顯有
    疑義。又原處分雖限制抗告人之居住遷徙自由，惟面談管理
    辦法規範之事項，與確保臺灣地區安全與民眾福祉之公益事
    項有重大關聯，具有重大公益目的，則本件貿然准許停止執
    行，亦將於公益有重大影響。雖抗告人主張其配偶罹患巴金
    森氏症，生活無法自理，尚須人長期照顧等語，固有其依據
    ，然此項照顧事務非不可由他人代勞，抗告人並無親自為之
    之必要。職是之故，本件基於國家法益優先保護之考量，縱
    如有抗告人所云，原處分執行對其將發生難於回復之損害，
    且有急迫情事，仍應認抗告人之聲請為無理由為由，乃駁回
    抗告人在原審之聲請。
三、抗告意旨略以：本件相對人並未於原處分具體表明係依據大
    陸地區人民在臺灣地區依親居留長期居留或定居許可辦法（
    以下簡稱許可辦法）何條、何項、何款之規定作成原處分，
    僅含糊稱係依該許可辦法第14條之規定云云，核原處分難謂
    適法。相對人雖依原審庭諭，由相對人所屬入出國及移民署
    服務事務大隊台東縣服務站以96年6月5日移署服東縣陸字第
    0960000029號書函（以下簡稱補正書函），補正原處分書漏
    載部分，惟原處分書之發文機關係相對人，由部長乙○○署
    名，而補正書函之發文機關係相對人所屬入出國及移民署服
    務事務大隊台東縣服務站，並由該站署名。惟該站既係相對
    人之下屬單位，能否以其書函補充上級機關之處分書理由之
    缺漏？其體制即非無疑義。且補正書函又謂撤銷抗告人之依
    親居留許可，係依該許可辦法第14條第1項第9款及第17條第
    3項第1款之規定辦理云云。然查該許可辦法第14條規定適用
    之範圍，限於大陸地區人民申請在臺灣地區依親居留者，始
    有其適用，本件抗告人係申請長期居留，而申請長期居留規
    定於該許可辦法第27條，因此本件適用之法條應以該許可辦
    法第27條為主要條文，補正書函並未引用該主要條文，適用
    法律自屬違誤，原處分適用法律，有一望即知之顯然違法，
    其合法性顯有疑義，而有停止執行之原因。又抗告人之夫田
    國棟年老體衰，除有多項病症外，尚有巴金森症，記憶衰退
    ，於面談時，對數年前之瑣事記憶不清，而遭面談官誤為無
    婚姻之實，撤銷許可，委屬誤會，抗告人業已提出多項證據
    ，證明二人間確有結婚及共同生活之事實。況抗告人在臺灣
    7年期間，並無足以妨害國家法益之違反法令行為，原裁定
    泛言基於國家法益優先保護之考量，裁定駁回抗告人停止執
    行之聲請，尚有未洽。抗告人已遵照原處分於96年5月10日
    出境，至今有1個月餘，爰請從速裁定停止執行，重新申請
    回台照顧其夫，否則其夫生命難以維持等語。
四、本院按「原行政處分之合法性顯有疑義者，或原行政處分之
    執行將發生難以回復之損害，且有急迫情事，並非為維護重
    大公共利益所必要者，受理訴願機關或原行政處分機關得依
    職權或依申請，就原行政處分之全部或一部，停止執行。前
    項情形，行政法院亦得依聲請，停止執行。」及「於行政訴
    訟起訴前，如原處分或決定之執行將發生難於回復之損害，
    且有急迫情事者，行政法院亦得依受處分人或訴願人之聲請
    ，裁定停止執行。但於公益有重大影響者，不在此限。」分
    別為訴願法第93條第2項、第3項及行政訴訟法第116條第2項
    所明定。本件相對人於96年4月24日與抗告人及其夫田國棟
    面談，因渠等說詞有重大瑕疵，乃認定無積極事證足認婚姻
    為真實，核定：未通過訪談；復因原處分作成之前，抗告人
    雖曾向相對人申請長期居留，惟未經許可，且未獲長期居留
    證件，故其尚處於依親居留之狀態，相對人無從依上開許可
    辦法第27條之規定為任何行政處分，乃依該許可辦法第14條
    之規定作成原處分，註銷抗告人已獲之入出境許可證，並限
    令於96年5月10日前離境，原裁定更認定符合面談管理辦法
    第10條第3款、第5款及第11條之規定，並無一望即知之顯然
    違法，難謂其合法性顯有疑義，本院核無違誤。又由原處分
    理由中記載之違規事實及依據法條，不難推知抗告人係有該
    許可辦法第14條第1項第9款規定之情形，進而得知相對人係
    依該許可辦法第17條第3項第1款及第45條第1款之規定作成
    原處分，是原處分雖未詳載其依據法條為該許可辦法第14條
    之何項、何款，亦未記載該許可辦法第17條第3項第1款及第
    45條第1款，惟尚難遽謂有一望即知之顯然違法、合法性顯
    有疑義；雖嗣後係由相對人所屬入出國及移民署服務事務大
    隊台東縣服務站以補正書函補正理由，而非由相對人為之，
    亦然。又原裁定因認抗告人縱有如其所云，原處分之執行對
    其將發生難於回復之損害，且有急迫情事，惟考量照顧其夫
    之事務可由他人代勞，且面談管理辦法規範之事項，與確保
    臺灣地區安全與民眾福祉之公益事項有重大關聯，具有重大
    公益目的，如貿然准許停止執行，將於公益有重大影響，應
    認抗告人之聲請為無理由為由，乃駁回抗告人在原審之聲請
    ，本院亦核無違背法令之情事。綜上所述，本件抗告論旨，
    指摘原裁定違誤，求予廢棄，難認有理由，應予駁回。
五、依行政訴訟法第104條、民事訴訟法第95條、第78條，裁定
    如主文。
中　　華　　民　　國　　96　　年　　7　　 月　　19　　日
                  第四庭審判長法  官　鍾　耀　光
                              法  官  姜　仁　脩
                              法  官　王　德　麟
                              法  官　黃　清　光
                              法  官　吳　慧　娟
以  上  正  本  證  明  與  原  本  無  異
中　　華　　民　　國　　96　　年　　7　　 月　　19　　日
　　　　　　　　　　　　　　　書記官　張　雅　琴
